【裁判字號】    99,易,1597
【裁判日期】    990831
【裁判案由】    傷害等
【裁判全文】
臺灣板橋地方法院刑事判決              99年度易字第1597號
公  訴  人  臺灣板橋地方法院檢察署檢察官
被      告  丙○○
            丁○○
上列被告因傷害等案件，經檢察官提起公訴（99年度偵字第6645
、12083號），本院判決如下：
    主  文
丙○○被訴恐嚇危害安全部分，無罪。
丙○○其餘被訴部分，公訴不受理。
丁○○被訴部分，公訴不受理。
    理  由
壹、無罪部分
一、本件公訴意旨以「丙○○與丁○○係鄰居，雙方因撕毀瓦斯
    帳單問題，於民國99年1 月29日10時40分許，在臺北縣三重
    市○○○路122 巷14號1 樓樓梯口發生爭執，丙○○竟基於
    公然侮辱及恐嚇之犯意，於住戶得共見共聞之情況下，以『
    幹你娘』之穢語辱罵丁○○，又持鐵棍作勢要毆打丁○○，
    並向丁○○恫稱『要敲死你』等語，以上開加害生命、身體
    之事恐嚇丁○○，致使丁○○因而心生畏懼，致生危害於渠
    人身安全；丁○○即基於傷害他人身體之犯意，持臉盆往丙○○身上潑水後，再將臉盆朝丙○○之身體丟擲，並抓住丙○○之左胸，雙方隨即發生拉扯，致丙○○右眼遭細砂噴入
    ，受有角膜及左前胸4x1 公分挫傷之傷害，丙○○亦基於傷
    害之犯意，復徒手掐住丁○○之脖子，致丁○○受有左耳下
    5x5 公分紅斑之身體傷害。適丁○○之兄乙○○聽聞爭執聲
    下樓察看，丙○○竟另基於公然侮辱之犯意，於不特定人得
    共見共聞之情況下，在上開樓梯口，以『幹你娘』之穢語辱
    罵乙○○。乙○○不甘受辱，報警處理，始知上情。」之起
    訴事實（涉嫌公然侮辱及傷害部分，已經告訴人丁○○、乙○○撤回告訴），認被告涉犯刑法第305 條之恐嚇危害安全
    罪嫌。
二、按犯罪事實應依證據認定之，無證據不得認定犯罪事實；又
    不能證明被告犯罪者，應諭知無罪之判決，刑事訴訟法第15
    4 條第2 項、第301 條第1 項分別定有明文。次按刑事訴訟
    法上所謂認定犯罪事實之證據，係指足以認定被告確有犯罪
    行為之積極證據而言，該項證據自須適合於被告犯罪事實之
    認定，始得採為斷罪資料。且認定不利於被告之事實須依積
    極證據，苟積極證據不足為不利於被告事實之認定時，即應
    為有利於被告之認定，更不必有何有利之證據。如未能發現
    相當證據，或證據不足以證明，自不能以推測或擬制之方法
    ，以為裁判之基礎。又刑事訴訟上證明之資料，無論其為直
    接或間接證據，均須達於通常一般之人均不致有所懷疑，而
    得確信其為真實之程度，始得據為有罪之認定，若其關於被
    告是否犯罪之證明未能達此程度，而有合理性懷疑之存在，
    致使無從形成有罪之確信，即不得遽為不利被告之認定（最
    高法院29年上字第3105號、30年上字第816 號、40年台上字
    第86號、76年台上字第4986號判例要旨參照）。
三、本件公訴意旨認被告丙○○涉犯有恐嚇罪嫌係以告訴人丁○○於偵訊中證稱被告有「拿起一跟鐵棒作勢要打我，他說我
    找死，要給我死，我聽了很害怕，我跟他說打死人要償命，
    所以他把鐵棒放下，過來徒手掐住我脖子」之證言（99年3
    月9 日偵訊筆錄，99年度偵字第6645號卷，第20頁）、證人
    即被告之員工甲○○於警詢中證稱「…，後來我老闆與他拉
    扯並互罵，然後丁○○說『你流氓喔！我已經忍你很久了』
    ，然後我老闆臉色不高興的拿一支在洗手檯下的鐵拐，並舉
    高作勢要嚇他，但並沒有說要敲死他，…」之證言（99年1
    月30日警詢筆錄，99年度偵字第6645號卷，第12頁）、於偵
    訊中證稱「…，之後丁○○就衝過來推丙○○脖子附近，這
    時丙○○也還手推她一把，之後再拿洗手台前面的桶子內的
    鐵拐，他就舉高鐵拐作勢要嚇丁○○，但是丙○○說什麼，
    我沒有聽到，…」之證言（99年3 月17日偵訊筆錄，99年度
    偵字第6645號卷，第43頁）為據，公訴人並以本件依證人即
    被告員工甲○○及戊○○均證稱有見被告拿起鐵拐，而當時
    被告與告訴人尚在爭吵中，被告顯係為威嚇告訴人，使告訴
    人心生畏懼為論告。
四、本件公訴意旨雖以上開證據及論告意旨認被告涉犯恐嚇危害
    安全罪嫌，而被告雖坦承其當時有舉起鐵拐，惟堅決否認其
    涉犯有恐嚇危害安全罪嫌，辯稱其於與告訴人爭吵當時亦正
    在以鐵拐洗桶子，其舉起鐵拐應係桶子洗好時之動作，其並
    未持鐵拐出言恐嚇告訴人等語為抗辯。查以，本件證人甲○○於審理中除證稱被告當時確係在打蛋糕而正在洗該支鐵拐
    外，並證稱被告雖有拿鐵拐，惟告訴人亦有拿椅子等語（參
    見99年7 月6 日審判筆錄，第12至13頁），而證人戊○○亦
    於審理中證稱以當時情形係被告洗完該鐵拐要拿去放，而告
    訴人在旁邊吆喝，然後渠就勸被告將該鐵拐拿去放（參見同
    日審判筆錄，第19頁），是本件依證人甲○○、戊○○上開
    於審理中之證言，被告舉起該鐵拐時，被告與告訴人仍係在
    互罵爭吵中，且告訴人亦疑有拿椅子對峙動作，是本件被告
    該舉起鐵拐動作，姑不論是否出於恐嚇之意思，告訴人於該
    當時是否因被告該客觀動作而心聲畏懼，已非無疑義；況以
    ，本件如參酌證人所證述之當日被告及告訴人爭吵、互推之
    過程，被告該舉起鐵拐之行為，僅係伴隨在被告工作及與告
    訴人爭吵過程中之一瞬間舉動，且被告是否有告訴人指訴之
    以言詞恫稱要以該鐵拐打死告訴人之情，亦有不明，是依本
    件整體過程觀之，尚難僅憑告訴人指訴，及被告因於該當時
    確曾有舉起鐵拐之動作，即遽認被告有恐嚇危害安全之犯嫌
    。
五、從而，本件依卷內事證，並無積極證據可認被告丙○○確有
    起訴書所指之恐嚇危害安全罪嫌，依上開法律規定以及判例
    要旨，自應就被告為無罪之諭知。
貳、公訴不受理部分
一、公訴意旨如理由欄壹、一所示。
二、按告訴乃論之罪，告訴人於第一審辯論終結前得撤回其告訴
    ，又告訴經撤回者，應諭知不受理之判決，並得不經言詞辯
    論為之，刑事訴訟法第238 條第1 項、第303 條第3 款及第
    307 條分別定有明文。
三、查以，本件告訴人丙○○告訴被告丁○○傷害部分、告訴人
    丁○○告訴丙○○公然侮辱、傷害部分、告訴人乙○○告訴
    丙○○公然侮辱部分，檢察官起訴認被告丙○○係涉犯刑法
    第309 條第1 項之公然侮辱罪嫌、第277 條第1 項之傷害罪
    嫌，被告丁○○係涉犯刑法第277 條第1 項之傷害罪嫌，依
    同法第287 條、第314 條規定，均須告訴乃論。查以，本件
    被告丙○○與被告丁○○及告訴人乙○○就本件相互告訴部
    分，均已達成和解，且相互撤回告訴，有撤回告訴狀各一紙
    在卷可憑。依前開說明，爰就此部分，均不經言詞辯，逕為
    不受理判決之諭知。
據上論斷，應依刑事訴訟法第284 條之1 、第301 第1 項、第
303 條第3 款、第307 條，判決如主文。
本案經檢察官陳怡親到庭執行職務。
中    華    民    國    99    年    8     月    31    日
                  刑事第一庭  法  官  陳世旻
以上正本證明與原本無異
如不服本判決應於送達後10日內向本院提出上訴狀
                              書記官  梁福建
中    華    民    國    99    年    9     月     1    日

司法院資訊處製作；財團法人民間司法改革基金會備份。
